臺灣臺東地方法院刑事附帶民事訴訟判決　　　　　　九十三年度交附民字第一三號
　　原　　　告　乙○○
　　　　　　　　戊○○
　　　　　　　　丁○○
　　　　　　　　丙○○
　　訴訟代理人　甲○○律師
　　被　　　告　己○○
右列被告因九十三年度交簡上字第一四號過失致死案件，經原告提起附帶民事訴訟，
本院判決如左：
    主  文
原告之訴駁回。
    事  實
壹、原告方面：
一、聲明：被告應分別給付原告乙○○新臺幣（下同）一百十五萬元、戊○○一百四
          十三萬五千零十元、丁○○一百十五萬元、丙○○一百十五萬元，並均自
          起訴狀繕本送達之翌日起至清償日止按週年利率百分之五計算之利息。
二、陳述：
    （一）被告於民國九十二年五月三日上午十時十分許，駕駛車牌號碼七Ｓ─四０
一九號自用小客車，沿臺東縣臺東市○○路由南往北方向行駛，途經同路
          五十巷無號誌之交岔路口附近，應注意車前狀況，並應減速慢行，作隨時
          停車之準備，依其狀況，並非不能注意，竟疏未注意仍快速前行，適被害
          人張陳秀花騎乘車牌號碼ＰＵＤ─二二二號重型機車沿該路五十巷由西往
          東方向行駛至路口，被告撞擊被害人機車，致被害人倒地顱內出血死亡。
    （二）被告上開侵權行為，使原告戊○○支付被害人殯葬費二十八萬五零十元，
          並造成原告無比哀痛，各請求非財產上損害一百五十萬元，並扣除已領取
          之強制汽車責任保險金一百四十萬。
三、證據：提出起訴書、簡易判決書各一件、戶籍謄本四件、殯葬費收據一張為證，
          並援用本院九十三年度交簡上字第一四號刑事卷證。
貳、被告方面：
一、聲明：駁回原告之訴。
二、陳述：對殯葬費之請求無意見，但非財產損害部分過高。
三、證據：提出臺灣電力公司人事異動通知單為證。
、本院依職權調取兩造之九十二年度綜合所得稅申報資料及財產歸屬資料及張陳秀
    花之遺產稅申報資料。
    理  由
一、原告主張被告於民國九十二年五月三日上午十時十分許，駕駛車牌號碼七Ｓ─四
    ０一九號自用小客車，沿臺東縣臺東市○○路由南往北方向行駛，途經同路五十
    巷無號誌之交岔路口附近，應注意車前狀況，並應減速慢行，作隨時停車之準備
    ，依其狀況，並非不能注意，竟疏未注意仍快速前行，適被害人張陳秀花騎乘車
    牌號碼ＰＵＤ─二二二號重型機車沿該路五十巷由西往東方向行駛至路口，被告
    撞擊被害人機車，致被害人倒地顱內出血死亡等情，求為判決被告應給付原告乙○○一百十五萬元、戊○○一百四十三萬五千零十元、丁○○一百十五萬元、丙○○一百十五萬元，並均自起訴狀繕本送達之翌日起至清償日止按週年利率百分
    之五計算之利息。原告主張被告過失致人於死之事實，業經本院以九十三年度交
    簡上字第一四號刑事判決認定在案，而原告乙○○為被害人之夫、原告戊○○、
    丁○○、丙○○為被害人之子女，有戶籍謄本五份在卷可稽，且均為被告所不爭
    執，自堪信為真實。
二、按不法侵害他人致死者，對於支出殯葬費之人，亦應負損害賠償責任；不法侵害
    他人致死者，被害人之父、母、子、女及配偶，雖非財產上之損害，亦得請求賠
    償相當之金額，民法第一百九十二條第一項、第一百九十四條分別定有明文。本
    件被告因過失致被害人死亡，則原告依侵權行為法律關係就其所受損害，訴請被
    告賠償，於法自屬有據。茲就原告請求之金額，逐項審酌如下：
（一）殯葬費部分：原告戊○○請求所支出殯葬費用為二十八萬五千零十元，並提出
      明細表一份為證，復為被告所不爭執，是其請求被告給付二十八萬五千零十元
      為有理由，應予准許。
（二）非財產上損害即精神慰撫金部分：查原告乙○○國小肆業，目前無業無收入，
      有土地二筆、汽車一部、利息所得三筆；原告戊○○大專畢業，現為畜產公司
      外務員每月收入約三萬至五萬元間，有房屋一筆、土地二筆、汽車一部、投資
      一筆、利息所得一筆；原告丁○○警專畢業，現為桃園縣警察局警員，每月收
      入約五萬元、有房屋二筆、土地三筆；原告丙○○臺東農工畢業，現為家庭主
      婦，有房屋及土地各一筆；被害人身故後遺有財產二百餘萬元；被告為臺灣電
      力公司主辦事務員每月收入約十萬餘元、無其他財產，業據兩造陳明在卷，並
      有財政部臺灣省南區國稅局臺東縣分局綜合所得稅各類所得資料、財產歸屬資
      料、遺產稅申報資料、臺灣電力公司人事異動通知單各一份在卷可按。被害人
      因本件車禍發生，致原告一夕間骨肉分離，精神上自受相當之痛苦，本院斟酌
      上開兩造之身分、地位、及經濟狀況，認被告以賠償原告乙○○八十萬元、原
      告戊○○、丁○○、丙○○各五十萬元精神慰撫金為適當，原告之請求在此範
      圍內，應予准許，逾此部分之請求即有未合，應予駁回。
（三）綜上，原告乙○○請求八十萬元部分、原告戊○○請求七十八萬五千零十元部
      分、原告丁○○、丙○○請求五十萬元部分，於法有據，應予准許，逾此部分
      請求，為無理由，應予駁回。
三、再按損害之發生或擴大，被害人與有過失者，法院得減輕賠償金額，或免除之，
    民法第二百十七條第一項定有明文；又民法第一百九十二條第一項規定不法侵害
    他人致死者，對於支出殯葬費之人，亦應負損害賠償責任，係間接被害人得請求
    賠償之特例。此項請求權，自理論言，雖係固有之權利，然其權利係基於侵權行
    為之規定而發生，自不能不負擔直接被害人之過失，倘直接被害人於損害之發生
    或擴大與有過失時，依公平之原則，亦應有民法第二百十七條過失相抵規定之適
    用（最高法院七十三年台再字第一八二號判例意旨參照）。另關於過失相抵法則
    之規範目的，在謀求加害人與被害人間之公平，倘受害人於事故之發生亦有過失
    時，由加害人負全部賠償責任，未免失諸過酷，是以賦與法院得不待當事人之主
    張，減輕賠償金額或免除之職權，換言之，基於過失相抵之責任減輕或免除，非
    僅為抗辯之一種，亦免可使請求權全部或一部為之消滅，故過失相抵要件具備時
    ，法院得不待當事人之主張，逕以職權減輕或免除之（最高法院八十五年度臺上
    字第一七五六號、八十年度臺上字第一七三號判決參照）。本件被告未減速而擦
    撞西向東由岩灣路五十巷駛出左轉之被害人機車為肇事次因，被害人則未減速慢
    行並讓由被告車輛先行則為肇事主因，有中央警察大學九十三年八月三十日校鑑
    科字第０九三００００五四六號鑑定書附於本院刑事案卷可按，且本件被害人並
    未戴安全帽，車禍發生後，經臺灣臺東地方法院檢察署檢察官相驗結果，死因為
    出血性休克、顱內出血，致死創傷為頭部，是被害人本身亦有過失甚明，且其過
    失行為與其死亡間，亦有相當之因果關係，從而本件車禍之發生，被害人亦與有
    過失，堪以認定，是以本院衡酌兩造違反道路交通安全規則嚴重情形、兩造預防
    事故發生之可能性、造成侵權行為結果之主動性等情狀後，認兩造之過失比例為
  被害人應負百分之七十之過失責任，被告應負百分之三十之過失責任。據此計算
    ，原告乙○○所得向被告請求之金額為二十四萬元【800000元x 3/10=240000元
    】、原告戊○○所得向被告請求之金額為二十三萬五千五百零三元【785010元x
    3/10=235503元】、原告丁○○、丙○○所得向被告請求之金額各為十五萬元【
    500000元x3/10=150000元】。
四、末按保險人依強制汽車責任保險法規定給付之保險金，視為加害人或汽車所有人
    損害賠償金額之一部分，加害人或被保險人受賠償請求時，得扣除之，強制汽車
    責任保險法第三十條定有明文。經查，本件原告既自認於車禍後已領取強制汽車
    責任保險金一百四十萬元（見本院九十四年一月二十五日準備程序筆錄），揆諸
    前開規定，原告得請求之金額自應扣除上開保險金之金額，準此，原告自難再向
    被告請求本件之損害賠償金。
五、綜上所述，本件原告本於侵權行為之法律關係，請求被告給付原告乙○○、丁○○、丙○○各一百十五萬元、原告戊○○一百四十三萬五千零十元，為無理由，
    應予駁回。
據上論結，本件原告之訴為無理由，依民事訴訟法第七十八條，判決如主文。
中      華      民      國      九十四    年    三    月    二十三      日
                                      臺灣臺東地方法院刑事第二庭
                                          審判長法  官  陳弘能
                                                法  官  劉柏駿
                                                法  官  林恒祺
右正本證明與原本無異
如不服本判決，應於判決送達後十日內向本院提出上訴狀。未表明上訴理由者，應於
上訴後十日內向本院提出上訴理由狀 (須按他造人數提出繕本)。
「切勿逕送上級法院」
                                                書記官  蘇  豫
中      華      民      國      九十四    年    三    月    二十三      日
